【裁判字號】    98,交易,151
【裁判日期】    980518
【裁判案由】    過失傷害
【裁判全文】
臺灣板橋地方法院刑事判決             98年度交易字第151號
公  訴  人  臺灣板橋地方法院檢察署檢察官
被      告  甲○○
上列被告因過失傷害案件，經檢察官提起公訴（98年度調偵字第
81號），本院判決如下：
    主  文
甲○○從事業務之人，因業務上之過失傷害人，處拘役伍拾日，
如易科罰金，以新臺幣壹仟元折算壹日。
    事  實
一、甲○○以販售豆芽菜為業，平日駕駛自用小貨車載運豆芽菜
    ，為從事駕駛業務之人，於民國97年4 月17日上午5 時許，
    駕駛車號FC-8036 號自用小貨車，沿臺北縣中和市○○路往
    中山路方向行駛，行經中山路2 段482 巷口時，本應注意車
    前狀況，並隨時採取必要之安全措施，而依當時情形，天候
    雨、光線為晨光，該中和市區道路○道路型態為三岔路，路
    面鋪設柏油，路面狀態濕潤但無缺陷，道路無障礙物，視距
    良好，亦無不能注意之情事，適乙○○○騎乘腳踏車沿同一
    中山路2 段往板橋市方向行駛在甲○○駕駛之上開小貨車左
    前方，甲○○竟疏未注意車前狀況及隨時保持必要之全安全
    措施，致其所駕駛之上開小貨車左前車頭撞上乙○○○騎乘
    之上開腳踏車後車輪，乙○○○之頭部並因而撞擊上開小貨
    車之左前擋風玻璃，造成其受有頭部外傷合併蜘蛛膜下腔出
    血、左側頭皮撕裂傷合併血腫等傷害。甲○○肇事後，即委
    請附近加油站員工打電話叫救護車，並於員警到場處理時承
    認為肇事人，主動向該員警自首並願接受裁判。
二、案經乙○○○訴請臺灣板橋地方法院檢察署檢察官偵查起訴
    。
    理  由
一、訊據被告甲○○固坦承以販售豆芽菜為業，平日駕駛自用小
    貨車載運豆芽菜，及於前揭時、地駕駛上開自用小貨車撞上
    告訴人乙○○○所騎腳車後車輪，致其頭部因此撞擊該小貨
    車之左前擋風玻璃而受傷等情，惟否認有何業務過失傷害之
    犯行，並辯稱：當時告訴人騎腳踏車從小貨車死角過來，伊
    沒有注意才撞傷他，道義上有把告訴人扶到附近加油站並請
    人報案云云。經查：
（一）上揭事實，業據告訴人乙○○○於偵查中指訴綦詳，並經
      其以證人身分證述明確，且有交通事故現場草圖、道路交
      通事故現場圖、道路交通事故調查報告表（一）（二）各
      1 件及現場照片8 幀附卷可稽；又告訴人確因本件交通事
      故而受有頭部外傷合併蜘蛛膜下腔出血、左側頭皮撕裂傷
      合併血腫等傷害，亦有慈濟醫院台北分院診斷證明書1 件
      在卷足憑。
（二）另本件車禍發生係由被告所駕駛之上開自用小客車左前車
      頭撞上告訴人所騎乘之腳踏車後車輪所致，業據被告於偵
      審中供認不諱；再依上開現場照片所示，告訴人遭撞擊後
      再撞上被告所駕駛之上開自用小貨車左前擋風玻璃，顯見
      告訴人當時在被告所駛駛之自用小貨車左前方，被告當可
      清楚見到。參以一般駕駛人開車時所謂之視線「死角」通
      常在車子右後方，本件告訴人既在被告左前方，自非在被
      告駕車時視線之「死角」位置，是以被告所辯當時告訴人
      騎腳踏車從小貨車死角過來乙節，顯非實在。
（三）按汽車行駛時，駕駛人應注意車前狀況，並隨時採取必要
      之安全措施，道路交通安全規則第94條第3 項定有明文，
      此為汽車駕駛人駕車時應盡之注意義務。本件依上開道路
      交通事故調查報告表所載，事故發生時，天候雖為雨天、
      光線為晨光，路面狀態濕潤，但路面鋪設柏油，無缺陷，
      道路無障礙物，視距良好，被告當無不能注意之情事，竟
      疏未注意上開規定，因而撞上告訴人騎乘之腳踏車，並造
      成其受傷，被告顯有過失，且其過失行為與告訴人所受傷
      害間，亦具有相當因果關係。
    綜上，被告所辯上情，應係卸責之詞，不足採信。罪證明確
    ，被告犯行堪予認定。
二、查被告平日駕駛自用小貨車載鰱豆芽菜，為從事駕駛業務之
    人，本應注意並能注意，竟疏未注意前開道路交通安全則規
    定，因而肇禍致人受傷，核其所為，係犯刑法第284 條第2
    項前段之業務過失傷害罪。公訴人雖認被告係犯同條第1 項
    前段之過失傷害罪，然被告既係為從駕駛業務之人，因駕車
    肇禍致人受傷，自應構成業務過失傷害罪，在不妨害事實之
    同一性範圍內，爰變更公訴人所指應適用之法條。再被告於
    所犯該罪未發覺前，即向到場處理員警承認為肇事人，主動
    向該員警自首並願接受裁判，此有道路交通事故肇事人自首
    情形紀錄表1 件在卷可按，爰依刑法第62條前段規定減輕其
    刑。審酌被告之品行、智識程度、開車肇禍造成告訴人受傷
    之程度，過失之情形，其雖曾與告訴人協調賠償損害，但未
    達成和解，以及被告犯罪後之態度等一切情狀，量處如主文
    所示之刑，以資懲儆，並諭知易科罰金之折算標準。
據上論斷，應依刑事訴訟法第299 條第1 項前段、第300 條，刑
法第284 條第2 項前段、第41條第1 項前段、第62條前段，刑法
施行法第1 條之1 第1 項、第2 項前段，判決如主文。
本案經檢察官賴建如到庭執行職務。
中    華    民    國    98    年    5     月    18    日
                    交通法庭  法  官  趙義德
以上正本證明與原本無異
如不服本判決應於送達後10日內向本院提出上訴狀
                              書記官  謝嘉玲
中    華    民    國    98    年    5     月    21    日
附錄本案論罪科刑法條全文：
刑法第284條
因過失傷害人者，處6月以下有期徒刑、拘役或5百元以下罰金，
致重傷者，處 1 年以下有期徒刑、拘役或 5 百元以下罰金。
從事業務之人，因業務上之過失傷害人者，處1年以下有期徒刑
、拘役或1千元以下罰金，致重傷者，處3年以下有期徒刑、拘役
或2千元以下罰金。


司法院資訊處製作；財團法人民間司法改革基金會備份。
